【裁判字號】    99,易,1448
【裁判日期】    991022
【裁判案由】    詐欺
【裁判全文】
臺灣高雄地方法院刑事判決              99年度易字第1448號
公  訴  人  臺灣高雄地方法院檢察署檢察官
被      告  丙○○
上列被告因詐欺案件，經檢察官提起公訴（99年度偵字第12649號）
，本院判決如下：
    主  文
丙○○幫助犯詐欺取財罪，處有期徒刑月，如易科罰金，以新
臺幣壹仟元折算壹日。
    事  實
一、丙○○經濟能力不佳，明知國內社會上層出不窮之詐騙集團
    或不法份子為掩飾其不法行徑，隱匿其不法所得，逃避追查
    ，常搜購並使用他人帳戶進行存提款與轉帳等行為，在客觀
    上可以預見一般取得他人帳戶使用之行徑，常與行財產犯罪
    所需有密切關聯，竟以縱有人持其存款帳戶作為詐騙之犯罪
    工具，亦不違其本意之幫助詐欺取財之犯意，於民國（下同
    ）98年11月10日前某日，在不詳地點，將其在遠東國際商業
    銀行桃園大興分行所申辦帳戶（帳號：00000000000000號，
    下稱遠東商銀帳戶）之提款卡及密碼，交付真實姓名年籍不
    詳之成年人使用。嗣該所屬詐騙集團成員取得上開帳戶提款
    卡後，即共同意圖為自己不法之所有，基於詐欺取財之犯意
    聯絡，於98年11月10日19時許，以電話號碼0000000000 （
    元大商業銀行電話）撥打予乙○○，佯稱其夫先前遭詐騙之
    5000元，要退還乙情，致乙○○不疑有他，而陷於錯誤，遂
    依其指示於98年11月11日凌晨零時28分許，在臺南市○○路
    151 號統一超商內之ATM 自動櫃員機前，將新臺幣（下同）
    2 萬6123元轉帳至上開丙○○之遠東商銀帳戶內，隨遭提領
    ；嗣乙○○發覺事有蹊蹺，報警處理，始知受騙。
二、案經臺中市政府警察局第六分局移送臺灣高雄地方法院檢察
    署檢察官偵查起訴。
    理  由
壹、證據能力部分：
    按被告以外之人於審判外之言詞或書面陳述，除法律有規定
    者外，不得作為證據，刑事訴訟法第159 條第1 項定有明文
    。又被告以外之人於審判外之陳述，雖不符前4 條之規定，
    而經當事人於審判程序同意作為證據，法院審酌該言詞陳述
    或書面陳述作成時之情況，認為適當者，亦得為證據，刑事
    訴訟法第159 條之5 第1 項亦定有明文。本院用以認定本案
    事實所憑之被告以外之人於審判外之言詞或書面陳述，檢察
    官、被告及辯護人於審判程序中均未曾聲明異議，並同意將
    之作為證據（見本院一卷第15頁），本院復審酌該等言詞或
    書面陳述作成時之情況均屬正常，且適於作為證據，是依上
    開規定，認均有證據能力，合先敘明。
貳、實體部分：
一、訊據被告丙○○於本院審理時矢口否認有公訴意旨指述之幫
    助詐欺犯行，辯稱：伊所有上開帳戶之提款卡，係於98年5
    月後被伊前夫甲○○未經伊同意而取走，伊並不知情，並非
    交付他人使用云云。經查，上開帳戶為被告丙○○所設立，
    於前揭時地經人持以向被害人乙○○行電話詐騙時，指定為
    匯款之人頭帳戶，而經被害人將款項匯入等情，除據證人乙○○於警詢中證述綦詳，並有內政部警政署反詐騙案件紀錄
    表、臺南市政府警察局第三分局安順派出所受理刑事案件報
    案三聯單、受理各類案件紀錄表、受理詐騙帳戶通報警示簡
    便格式表各1 份、第一銀行匯款單據1 紙、中國信託匯款單
    據3 紙、被告丙○○之財團法人金融聯合徵信中心查詢1 紙
    、稅務電子閘門財產所得調件明細共2 紙、遠東商銀98年12
     月3日(98)遠銀詢字第0001510 號函及所附被告丙○○上開
    帳戶存款開戶總約定書、身分證正反面影本、存摺往來交易
    明細表各1 份在卷可稽( 見警卷第1 至7 、9 至11、16至26
    頁；偵卷第8至10頁) ，堪信為真。
二、被告雖以上開情詞置辯，惟查：
(一)被告丙○○雖於偵查中辯稱：伊於98年11月20日發現上開帳
    戶提款卡遺失，伊於98年2 月間從桃園搬回高雄，就沒使用
    該帳戶，該帳戶是之前在桃園工作時辦的，伊於遺失之前將
    該提款卡及其他伊些量販店的卡，都放在家裡衣櫃內的包包
    裡，而該帳戶存摺及印章則放在衣櫃內，僅遺失提款卡，包
    包（含包包內其他物品）、存摺及印章均未遺失，而提款卡
    係以伊出生年月日作密碼云云( 見偵卷第5 至6 頁) ；嗣於
    本院準備程序時先辯稱: 該帳戶伊98年2 月份即未再使用，
    均放在伊位在高雄市○○區○○路租屋處云云；復改辯稱:
    伊回高雄之後，到98年5 月間，還有把該帳戶裡的錢領出，
    之後才未再使用，事後才知道係伊前夫甲○○拿走的云云（
    見本院一卷第14至15頁）。則被告丙○○其前後多次所辯，
    互相出入，並有矛盾。再被告上開遠東商銀帳戶於98年1 月
    5 日、2 月5 日、3 月5 日、4 月6 日、5 月5 日，均仍有
    約1 萬4 千元至1 萬7 千元之「預約交易薪轉」記錄，顯見
    該帳戶截至98年5 月份仍係被告作為薪資轉帳使用，並於同
    年3 月至5 月間，均有密集提領各1000元至5000元不等之金
    額，直至98年5 月27日提領1006元後，餘額僅剩餘23元，始
    未再有薪資轉入之紀錄，此有上開帳戶存摺往來明細分戶帳
    1 份在卷足憑( 見警卷第5 至7 頁) ；而被告先辯稱：98年
    2 月未再使用云云，復改辯稱：98年5 月才未再使用云云，
    然帳戶之使用狀況應係帳戶所有人最為了解，且該帳戶又係
    被告工作薪資轉入帳戶，被告豈有不知之理，是其上開所辯
    ，顯不符合社會常情。又該帳戶提款卡與存摺、印章均放在
    同一衣櫃內，果真遭他人竊取，卻未將包包內其他物品及存
    摺、印章一併取走，亦不符合常情。
(二)復以證人即被告前夫甲○○雖於本院審理時證稱: 被告上開
    帳戶係伊拿走，去向一位真實姓名年籍不詳、綽號「小陳」
    之成年男子，辦理小額借款用，並借得6000元，伊並未簽借
    據，而該提款卡係放在被告租屋處衣櫃內的包包裡，在拿該
    提款卡時，並未注意到包包內有其他量販店會員卡，而被告
    用便利貼寫密碼貼在該提款卡上，伊現在忘記密碼，被告不
    常用這張提款卡，嗣於99年4 月伊入監服刑後，被告有寫信
    向伊表示該提款卡被盜用，伊才告訴被告提款卡是伊拿走云
    云( 見本院二卷第23至25頁) 。然上開帳戶提款卡係以被告
    出生年月日作密碼，業經被告供述如前，衡情即係為了方便
    記憶所設，被告當無須在將該密碼寫在便利貼上貼在提款卡
    ，而使他人易得知該密碼之理，且被告將該提款卡及其他量
    販店卡均放在該包包內，若為證人所拿取，理當注意到該包
    包內除了提款卡外尚有其他量販店卡片，結果並未被一併取
    走，已屬可疑；又被告既於98年3 月至5 月間均密集提領該
    帳戶內金錢，則證人甲○○所證稱被告並不常使用該帳戶云
    云，顯與事實不符。再若該帳戶提款卡確由證人甲○○所拿
    走，被告亦自承其於98年11月20日發現提款卡遺失，並在提
    領金錢時櫃檯小姐向其陳稱該帳戶被盜用，而證人係於99年
    4 月14日入台灣屏東監獄服刑，此有臺灣屏東監獄在監或出
    監受刑人資料表1 份在卷可參（見本院二卷第19頁），期間
    相隔近5 月，被告及證人甲○○均稱其等仍同住於被告小港
    租屋處，此期間被告當可向證人反應該帳戶提款卡遺失被盜
    用乙事，何以被告直至證人入監服刑後始寫信向證人反應此
    事，而證人甲○○亦於此時始告知被告，均與常情相違。是
    證人甲○○上開證詞，顯係事後迴護被告之詞，不足採信。
    從而，被告上開所辯，顯不足採。則被告確係將上開遠東商
    銀帳戶存摺、提款卡、密碼交付他人使用，堪予認定。
(三)復查，政府因近年不法集團以電話向不特定人詐稱借款、中
    獎、購物、退稅、擄人勒贖、信用卡遭盜用等方式，騙取被
    害人匯款或依指示操作自動櫃員機轉帳至預先取得供規避查
    緝人頭帳戶之詐騙行為猖獗，不僅早已透過媒體、廣告大力
    宣導防範，並成立專責之反制、偵辦單位，就現代國人日常
    生活經常須接觸之自動櫃員機周圍及操作時顯示之畫面，亦
    無不以醒目方式再三提醒，行政院猶因而作成降低每日可轉
    帳金額上限等，限制人民以自動設備進行金融交易活動之重
    大政策，自非依卷附個人資料為68年次、受有高職畢業教育
    程度，並有多年社會共同生活經驗之被告丙○○所能諉為不
    知者，其前揭時地交付上開帳戶憑證時，主觀上對於收集者
    之目的係用以為犯詐欺取財罪之人頭取款帳戶使用，顯有預
    見，就嗣後發生該結果，亦不違背其本意，犯行足堪認定。
(四)綜上所述，本件被告丙○○確有幫助詐欺取財之犯行，事證
    已臻明確，應依法論科。
三、被告丙○○就上開向其取得提款卡及密碼之不詳姓名、性別
    、年籍之人實施之詐欺犯罪行為，並無犯意聯絡或行為分擔
    ，其以存摺、提款卡及密碼提供而予詐欺犯行以助力者，並
    非刑法詐欺罪之構成要件行為，是核被告丙○○所為，係刑
    法第30條第1 項前段、第339 條第1 項詐欺取財罪之幫助犯
    。又被告係幫助他人犯罪，為幫助犯，爰依刑法第30條第2
    項之規定，按正犯之刑減輕之。爰審酌被告丙○○之年齡、
    品行、智識能力、犯罪情狀、手段、犯罪所生之損害，其為
    68年1 月18日出生、受有高職畢業教育程度，有個人戶籍資
    料查詢結果附卷可參，前揭犯罪時年30歲，前無因犯罪經法
    院判刑確定之紀錄，有臺灣高等法院被告前案紀錄表及臺灣
    高雄地方法院檢察署刑案資料查註紀錄表各1 份在卷可按，
    素行尚可，又其不顧詐騙集團對於社會治安所造成嚴重危害
    ，猶助長犯罪集團氣焰，擾亂社會安寧，對治安所生危害非
    輕，及其犯罪後態度等一切情狀，量處如主文所示之刑，且
    審酌其年齡、財產、社會地位等節，並諭知如易科罰金之折
    算標準如主文所示，以資儆懲。另檢察官雖具體求處被告丙○○應執行有期徒刑7 月等語，然本院斟酌上開各情，認對
    被告量處前開之宣告刑，已足懲戒被告而收教化之效，是認
    上開求刑稍有過重，附此敘明
據上論斷，應依刑事訴訟法第299 條第1 項前段，刑法第30條、
第339 條第1 項、第41條第1 項前段，刑法施行法第1 條之1 ，
判決如主文。
本案經檢察官丁○○到庭執行職務
中    華    民    國    99    年    10     月    22    日
            刑事第五庭  審判長    法  官 李昆南
                                  法  官 林永村
                                  法  官 劉美香
以上正本證明與原本無異。
如不服本判決應於收受送達後10日內向本院提出上訴書狀，並應
敘述具體理由；如未敘述上訴理由者，應於上訴期間屆滿後20日
內向本院補提理由書（均須按他造當事人之人數附繕本）「切勿
逕送上級法院」。
中    華    民    國    99    年    10    月    22    日
                                  書記官 陳仙宜
附錄本判決論罪之法條：
刑法第339條第1項
意圖為自己或他人不法之所有，以詐術使人將本人或第三人之物
交付者，處五年以下有期徒刑、拘役或科或併科一千元以下罰金

司法院資訊處製作；財團法人民間司法改革基金會備份。
